【裁判字號】    98,重訴緝,7
【裁判日期】    990303
【裁判案由】    擄人勒贖
【裁判全文】
臺灣士林地方法院刑事判決             98年度重訴緝字第7號
公  訴  人  臺灣士林地方法院檢察署檢察官
被      告  甲○○
選任辯護人  賴傳智律師（扶助律師）
上列被告因擄人勒贖案件，經檢察官追加起訴（98年度偵字第56
31號、98年度偵緝字第614號），本院判決如下：
    主  文
甲○○成年人與未滿十八歲少年犯結夥攜帶兇器強盜罪，處有期
徒刑玖年，扣案蒙面頭套伍件沒收之。
    事  實
一、甲○○前因殺人案件經臺灣高等法院88年度上更二字第539
    號判決應執行有期徒刑14年6 月確定，入監執行，於民國95
    年9 月29日因縮短刑期及假釋出監，假釋中應付保護管束，
    上開之刑嗣經法院裁定減刑及與另案搶奪案件於法院判處並
    減刑為有期徒刑4 月部分更定其刑，定應執行有期徒刑13年
    6 月，迄98年4 月6 日始假釋期滿，以已執行論（於本件犯
    行未構成累犯）。
二、緣陳泉偉因認識980114之人（綽號「大砲」，真實姓名年籍
    詳卷附真實姓名對照表，以下略以卷內代號980114稱之），
    知其家中頗具財力，甲○○竟夥同成年人陳泉偉、施競堯等
    人於97年10月24日晚間6 至7 時許，在臺北市松山區○○○
    路某公園內，共同計劃強押980114並對其假稱係南部上來的
    兄弟需要跑路費，並以謊稱因980114之前曾砍傷人要求賠償
    醫藥費等事由，謀議向980114強盜財物，復決定由施競堯找
    人共同參與上開犯罪計畫。嗣施競堯邀集成年人高一峰、林
    明駿（陳泉偉、施競堯、高一峰、林明駿部分均業經本院98
    年度重訴字第4 號、第8 號案件審結）及少年N （民國○○年
    ○ 月○ 日生）、P （81年5 月6 日生）（上開少年真實姓名
    年籍詳卷，另由臺灣板橋地方法院少年法庭及本院少年法庭
    處理）參與上開計畫並共同意圖為自己不法所有及妨害他人
    自由之犯意聯絡，由陳泉偉先行於97年10月26日凌晨1 時許
    ，前往980114亦同與會之位於臺北市○○區○○路好樂迪KT
    V 包廂內之朋友聚會內，先探得980114之行蹤，嗣回報施競
    堯等人，嗣於同日凌晨2 時許，由林明駿駕車負載甲○○及
    少年N 、P ，而高一峰駕駛另車輛負載施競堯，共同前往上
    開好樂迪KTV 前，先由林明駿駕車撞擊980114腿部，致9801
    14倒地受有左腿瘀青、左手肘關節挫傷等傷害（傷害部分未
    據告訴），隨即由少年N 、P 及甲○○下車強押980114至林
    明駿駕駛之自用小客車內，再由甲○○以頭套套住980114頭
    部，使其無法辨識係何人為之，甲○○再壓住980114頭部，
    並以其攜帶之客觀上足對人之生命、身體構成危害之手銬，
    將980114雙手反銬其背後，復由甲○○對980114喝令「不准
    出聲」、「好好配合，不配合就給你死」等語，隨即將9801
    14載往臺北縣汐止市○○路○ 段彩虹橋下，由甲○○以：「
    是否曾砍傷陳泉偉友人」之藉詞質問980114並要求醫藥費，
    施競堯則用行動電話頭抵住980114頭部，使當時被蒙眼之98
    0114誤認係槍管抵住伊而心生畏懼，繼而由甲○○對980114
    恫稱：「伊係臺中海線地區通緝要犯，將偷渡至大陸地區○
    ○○路費10萬元」云云，至980114不能抗拒，甲○○、高一
    峰等隨即強取980114隨身攜帶之背包，取走內置980114所有
    之現金5 萬元、第一銀行帳號提款卡（帳號：00000000000
    號）及玉山銀行信用卡（卡號：00000000 00000000 號）各
    1 張、行動電話1 支及金戒指2 枚後，由林明駿駕駛車輛負
    載少年N 、P ，持強盜所得之上開玉山銀行信用卡，於97年
    10月26日凌晨5 時許，至定內郵局自動提款機欲領款，惟因
    少年P 係持信用卡而非提款卡而無法提款，林明駿遂再於同
    日上午8 時許持所取得980114之上開第一銀行提款卡，駕車
    負載施競堯及少年N 前往臺北市○○區○○路4 段大臺北商
    銀自動櫃員機前，由少年N 提領980114前揭第一銀行金融帳
    戶內之2 萬2,000 元後，所得款項由林明駿、施競堯、少年
    N 朋分；數人於取得980114前揭財物後，始將980114載往臺
    北市○○區○○路5 段1 號前釋放。甲○○、陳泉偉、施競
    堯、高一峰、林明駿及少年N 、P 等人隨即均趕往臺北縣汐
    止市金龍湖汽車旅館會合，並朋分上開所得贓款及財物。
二、案經臺北市政府警察局少年警察隊報請臺灣士林地方法院檢
    察署檢察官偵查起訴。
    理  由
壹、證據能力方面
    茲因被告甲○○及其辯護人對於以下證人即被害人980114、
    證人即共同被告施競堯、林明駿、高一峰於警詢之證詞，證
    據能力有所爭執，本院先予敘明如下：
  一、證人即被害人980114於警詢中之證述：按被告以外之人於
      審判外之言詞或書面陳述，除法律有規定者外，不得作為
      證據，刑事訴訟法第159 條第1 項定有明文。證人即被害
      人980114於警詢所證，既經被告否認證據能力，經查復無
      刑事訴訟法第159 條之2 、第159 條之3 、第159 條之5
      之法定例外情形，其於警詢所證對被告甲○○而言，自不
      具證據能力。
  二、證人即共同被告施競堯、林明駿、高一峰於警詢中之證述
      ：查證人即共同被告施競堯、林明駿、高一峰各於97年12
      月26日警詢中分別證稱本件係由綽號「阿偉」即陳泉偉、
      「小龍」即被告甲○○提議主使並選定目標要去押被害人
      980114索取跑路費，並誣指被害人曾經拿刀砍傷被告甲○
      ○，是「阿偉」陳泉偉認識被害人980114，說被害人經濟
      狀況不錯等語（見偵字第16511 號卷一第131 至133 頁、
      第147 至148 頁、第151 至154 頁、第100 至104 頁），
      上開證人即共同被告於前揭警詢中全未提及押被害人9801
      14係為幫被告甲○○因被砍傷要醫藥費，核與渠等於本院
      審理98年重訴字第4 號案件（下稱前案）時所證稱係幫人
      索取醫藥費之陳述不符，又上開共同被告即證人於前揭警
      詢中係距離犯罪時間相當接近，記憶應屬較為正確無誤，
      且渠等事後與被告甲○○、共同被告陳泉偉等人均有平分
      贓款，警詢中所為不利被告甲○○之陳述並無誣陷之虞，
      因而渠等事後於前案審理時翻異前詞而為迴護本件被告甲
      ○○及共同被告陳泉偉之證詞，實難憑採，可知先前於警
      詢之陳述自具有較可性之特別情況，且為本件被告甲○○
      之犯罪事實存否所必要，是以渠等於警詢中證述應有證據
      能力。
  三、被告與其辯護人及檢察官對於以下本院作為得心證依據之
      各項證據資料經本院審理時逐項提示，均不爭執證據能力
      ，且未於言詞辯論終結前聲明異議，視為同意作為證據，
      本院審酌各項證據作成時之狀況，認為並無不可信或不適
      當之情事，依刑事訴訟法第159 條之5 第2 項及第159 條
      之4 之規定，均認有證據能力，合先敘明。
貳、認定事實之依據
  一、訊據被告甲○○對於有與共同被告林明駿及共同被告陳泉
      偉找來的其他共同被告施競堯、高一峰及少年N 、P 等人
      共同押被害人980114上山，伊有攜帶手銬銬住被害人，有
      跟被害人說渠等是南部跑路的，有用手機頭部頂住被害人
      的頭，對被害人謊稱是槍，要嚇被害人，後來有取得被害
      人身上現金5 萬元，另被害人的2 張提款卡現場不知是誰
      拿去提領2 萬餘元，事後至旅館每人平分7000元等情固不
      否認，惟否認加重強盜犯行，辯稱是伊是因為曾經被9801
      14持刀砍過，伊是要向被害人索討醫藥費而僅構成妨害自
      由云云。經查：
      (一)證人即被害人980114於偵查中檢察官訊問時及本院審
          理時略證稱：案發當天凌晨1 時許，至松隆路好樂迪
          KTV 赴友人約，約凌晨2 時許，和友人外出，走路經
          過KTV 前，突然聽到後方車輛疾駛而來的聲音，回頭
          看發現副駕駛座一個戴頭套男子衝下來，當時我以為
          他要搶劫，因此我往前跑，但大約跑不到20公尺就被
          後面那輛車撞及左腿，我因而倒地受有左腿瘀青、左
          手肘關節挫傷之傷害，在爬起來時就被隨後趕到2 個
          戴頭套的人捉住，車上又下來另1 人，強把我拖到車
          上，下來抓我的時候都帶著頭套，我以為要搶劫，不
          願意上車，一直用腳阻止他們關後車門，並喊救命，
          但沒有用，我一進車裡頭就被左邊那個用手壓住不讓
          我看前面，然後我被用一個深色頭套套住頭，車子馬
          上開走，又將我手機拿走並用手銬將我的手往後銬住
          ，上車後左手邊的男子就告訴我說：「要好好配合，
          不配合的話就給你死」、「我台中海線的，我跟牛皮
          的，你沒聽過嗎？你沒看過報紙嗎？我現在在跑路中
          」云云，全程大都是該名男子在指揮其他人，後來車
          子停下來後我被扛下來坐在一個長椅子上，帶頭指揮
          出聲的該男子就誣指我一直說我在5 、6 年前是不是
          有在松山區砍過人將人手砍斷，說要醫藥費，又說他
          要坐船偷渡，需要跑路費10萬云云，我一直跟他們說
          沒有砍過人，是不是認錯人了，他們又問我身上有多
          少錢，戶頭裡有多少錢，當時因我很害怕，所以就老
          實跟他說我背包裡的現金5 萬元，也告訴他們我戶頭
          裡有200 多萬，提款卡也給他們去領，並跟他們說能
          領多少就多少，拜託他們不要傷害我，他們當時好像
          有說要70至80萬才夠，從頭到尾他們只要問我話的時
          候就一直以某項物品抵住我的頭部及背部，接觸面積
          不大，要嚇到我說出他們要的答案，我當時不知抵住
          我為何物，但一直覺得是槍，我嚇得話都不知怎麼講
          ，還把我蒙面並以手銬反銬，我當時深怕被他們殺死
          無法回家，一直跟他們說我真的沒有砍人，要他們查
          清楚，從頭到尾都是同一個人開口跟我說話，就是在
          車上坐我旁邊的人。當天我的背包被取走裡面的現金
          5 萬元，還有2 個純金戒指、1 支行動電話，另外他
          們從我皮夾取走第一銀行提款卡、玉山銀行信用卡，
          在山上有問我密碼，但是他們去玉山銀行領不到錢，
          去第一銀行則領走我帳戶內2 萬餘元，我在山上全程
          被用頭套遮住，後來他們載我到木柵二高聯絡道附近
          才讓我下車，下車前才把我手銬解開，離開前才把我
          頭套拿起來，我從上車開始就完全不敢抵抗，我很害
          怕，我離開當時已經天亮，我自行坐計程車回家；我
          原本即認識共同被告陳泉偉，當天他也有跟我們去KT
          V 唱歌，也認識共同被告施競堯，但不太熟（見偵字
          第16511 號卷二第200 至203 頁、本院卷二第146 至
          163 頁）。
      (二)證人即共同被告施競堯於警詢、偵查時供（證）稱：
          是共同被告陳泉偉（綽號「阿偉」）案發前約2 天晚
          上6 至7 時，在松山中坡南路提起說被害人980114很
          有錢，說這兩天他要找被告甲○○（綽號「小龍」）
          一起去弄這件事，要我幫他找人，案發當天共同被告
          陳泉偉以0000000000號行動電話撥打我的0000000000
          號行動電話叫我幫他找人去松山和他見面，和共同被
          告陳泉偉見面後，他說要和被害人去唱歌，提議並主
          使要佯稱是南部上來的兄弟需要跑路費而將被害人帶
          往汐止一帶洗劫其財物，又說因他和被害人認識，所
          以不便出面。當時我和共同被告林明駿、高一峰、少
          年N 及另一名少年等人在一起，共同被告林明駿開一
          車負載甲○○及少年2 人，我跟共同被告高一峰在另
          外一台車上，我們到好樂迪KTV 時看到980114走出門
          口，被告甲○○就半騙半押把被害人戴上車去汐止，
          都是被告甲○○在跟被害人索討跑路費，我有聽到被
          告甲○○跟被害人說他是中部上來的槍擊要犯，要向
          被害人要跑路費10萬元，被害人說身上只有現金4 萬
          餘元，就都給被告甲○○，快天亮時，被告甲○○搜
          被害人包包看到提款卡，問被害人密碼，得手後共同
          被告高一峰載我、被告甲○○到金龍湖汽車旅館，共
          同被告林明駿載少年N 拿被害人提款卡去領錢，共同
          被告高一峰則載被害人下山，我和被告甲○○也在車
          上，被告甲○○坐後座壓住被害人頭，在松山放被害
          人離開，後來被告甲○○和我打電話給共同被告陳泉
          偉隨後他就到汽車旅館，我、被告甲○○、共同被告
          陳泉偉、高一峰、林明駿、少年N 、P 共7 人平分所
          得，每人約分到7,000 餘元，是共同被告陳泉偉和被
          告甲○○計畫叫我們把被害人帶走，說因被害人在五
          分埔賣衣服有錢（見偵字第16511 號卷一第131 至13
          3 頁，卷二第80至81頁、第254 頁）。
      (三)證人即共同被告林明駿於警詢、偵查中供（證）稱：
          97年10月26日凌晨2 時50分許在臺北市○○區○○路
          好樂迪KTV ，案件是綽號「阿偉」之共同被告陳泉偉
          指使的，由共同被告陳泉偉與「小龍」選定被害人後
          在幕後指使共同被告施競堯，共同被告陳泉偉犯案時
          沒有出面，共同被告施競堯再找我、共同被告高一
          、少年N 、P 等人一起犯案，我們係佯稱南部上來的
          兄弟需要跑路費而將被害人帶往台北縣汐止、萬里鄉
          一帶，並洗劫其身上財物，這件事是共同被告施競堯
          找我、N 、P 、高一一起犯的，由我與「小龍」及
          P 搭乘一部車，施競堯乘坐高一駕駛之車子，由施
          競堯用行動電話聯繫我犯案目標，得手多少財物我不
          知道，我只知道我分得新臺幣7,000 元，當時我開車
          載他們經過好樂迪KTV 前，施競堯用手機指示我說是
          這個被害人980114，由少年N 、P 下車將人帶上我的
          車，挾持被害人上車後，N 與P 就動手毆打被害人，
          喝令被害人乖乖配合，我就開車載被害人到汐止、萬
          里一帶的山上，到達後五指山後，其他的人 (高一
          、施競堯、N 、P)就將被害人拖下車，毆打被害人並
          洗劫被害人身上的財物後並要其交出提款卡，「小龍
          」並逼被害人說出密碼，我再開車載少年N 、P 至臺
          北縣瑞芳鎮四腳亭旁的郵局，由少年P 下車提錢，不
          過P 說沒領到錢，我才發現那是信用卡，直到9 時許
          ，才由高一開車負載被告甲○○、施競堯及被害人
          到臺北市文山區將被害人釋放，事後我與少年N 、P
          再到汐止市金龍湖HOTEL 與被告甲○○、共同被告陳
          泉偉、施競堯、高一峰會合一起平分錢，每人約分得
          7,000 元（見偵字第16511 號卷一第147 至148 頁、
          第151 至154 頁，卷二第56至57頁、第60至61頁）。
      (四)證人即共同被告高一峰於警詢、偵查中供（證）稱：
          97年10月26日凌晨2 時50分許，我與林明駿、施競堯
          、N 、P 等人，在台北市○○區○○路「好樂迪KTV
          」前，佯稱南部上來的兄弟需要跑路費而將被害人帶
          往台北縣汐止、萬里鄉一帶，洗劫其身上財物。犯案
          前一天（10月25日）晚上11、12點我陪少年N 去施競
          堯家樓下，施競堯下樓後問我說要不要跟他們一起去
          押人，我們一直談論這件事到25日凌晨後就各自回家
          。案發當天約9 點許，我及少年N 、P 、林明駿、施
          競堯及綽號「小龍」之人在台北市○○區○○路好樂
          迪KTV 附近一處公園會合，小龍的朋友已在那等我們
          ，後來由施競堯就上我的車，小龍、少年N 、P 就上
          被告林明駿的車，我們兩台車就在好樂迪KTV 附近等
          被害人出現，我們大約等到26日凌晨1 時左右，被告
          施競堯看到被害人從好樂迪KTV 出來，施競堯就拿我
          的手機打電話給被告林明駿，告訴他說人已經出來，
          等一下可以動手了，被告林明駿他們那台車就跟著被
          害人到好樂迪KTV 附近馬路轉角，由少年N 、P 、「
          小龍」下車動手將被害人980114押上車，而我跟施競
          堯則在我車上負責把風，押到被害人後，約凌晨2 、
          3 時許將他帶至台北縣汐止市五指山上，被告施競堯
          以手機假裝是槍抵住被害人的頭部，並由「小龍」向
          被害人說我們是台中上來的「兄弟」，因缺錢要跟被
          害人要錢，另誣指被害人以前曾拿刀砍傷他，要跟被
          害人索取10萬元，最後被害人說他身上有現金5 萬元
          可以給我們，要我們不要傷害他或拿他身上其他財物
          ，我們拿了他5 萬元現金後，約早上7 點多將被害人
          載到木柵讓他坐車回家，警方查扣的黑色頭套是供我
          們犯案時使用。被害人是陳泉偉所選定的，因為被告
          陳泉偉說被害人在五分埔開店賣衣服很有錢，所以才
          選定他為下手目標，而我們得手5 萬元後被告陳泉偉
          也分得7,000 元，陳泉偉是這件案子的幕後主使，「
          阿偉」就是陳泉偉，他叫我們不要講（見偵字第1651
          1 號卷一第98至106 頁、卷二第99至100 頁）。
      (五)證人即少年N 於98年1 月10日於臺灣板橋地方法院少
          年法官訊問時陳述：97年10月26日凌晨在台北市松山
          區好樂迪KTV 前，將被害人980114押到汐止五指山，
          我當時在場。那天我們算是要騙被害人大炮的錢，是
          共同被告陳泉偉與綽號「小龍」的甲○○提議，小龍
          右手腕內側有一個刀疤，他跟共同被告施競堯說他要
          給施競堯賺一條錢，小龍知道這個被害人有錢，他意
          思是要把他右手腕的刀疤誣賴給被害人說是被害人砍
          的，施競堯是在10月24日凌晨0 時許在他家的樓下跟
          我還有共同被告高一峰碰面，問我和高一峰要不要去
          押人，施競堯跟我說有錢可以賺，說他們有糾紛，要
          去押被害人，之後在10月25日晚上7 時許，施競堯跟
          我、共同被告林明駿、高一峰、少年P 、小龍由高一
          峰、林明駿負責駕駛共乘2 台車在松山松隆路好樂迪
          KTV 附近的公園會合後，等被害人從KTV 出來，有準
          備4 個蒙面頭套，是被告施競堯帶的，放在林明駿的
          車上我、高一峰、林明駿、施競堯、「小龍」少年P
          押被害人，10月26日凌晨時，被告施競堯看到被害人
          從好樂迪KTV 出來，施競堯打電話給林明駿說目標已
          經出來，等一下可以動手，林明駿開車跟著被害人到
          好樂迪KTV 附近的馬路轉角，由我、少年P 及小龍下
          車把被害人押上車，當時我們在前面，高一峰他們在
          後面看到目標從好樂迪KTV 出來後，打電話告訴我們
          目標穿什麼衣服，被害人看到我們矇著面又打開車門
          ，他見狀就跑，我們就追上去，把他捉住，拖上林明
          駿那台車。當時我、小龍、少年P 都帶著頭套去，把
          被害人拖上林明駿開的車後，當時林明駿的車上有我
          、小龍、少年P 、林明駿及被害人，之後我們就把他
          帶到汐止五指山，小龍就開始跟被害人說右手腕的刀
          疤是被他砍的，看被害人要拿多少錢出來，被害人否
          認有砍，小龍就把被害人包包裡面的5 萬元拿走，就
          說這個錢當作小龍右手受傷的賠償金，小龍一開始跟
          被害人要錢時，他沒有說到數字，要被害人自己拿多
          少錢出來賠小龍這隻手，到五指山上後，我們把被害
          人拖下車，他的包包本來在車上，但後來我上林明駿
          的車，把被害人的包包拿下來放在公園涼亭桌上，高
          一峰就把包包拿過去檢查，然後拿出5 萬元，當時我
          們用手銬銬住被害人的雙手，頭有把他矇起來，我後
          來坐林明駿的車，車上還有少年P ，有至瑞芳鎮○○
          ○○○路的郵局由少年P 拿被害人的信用卡，下去看
          能否領錢，信用卡是那時小龍有問被害人要拿多少錢
          來賠這隻手，被害人說他有玉山銀行的卡要我們自己
          去領10萬元，高一峰那時在看被害人的包包，就拿出
          一張信用卡給少年P ，另一張提款卡給我，當時小龍
          逼問出被害人密碼，但少年P 沒有領到錢，後來早上
          7 點多施競堯、高一峰、小龍乘1 台車載被害人下山
          到木柵，給他3,000 元讓他坐車回家去，放走被害人
          後，當天早上在金龍湖汽車旅館大家平分拿到的錢，
          被告陳泉偉也有來分錢，我分到7,000 元；事後林明
          駿載我，我另持被害人的第一銀行提款卡至內湖大直
          路邊的提款機提領2 萬2,000 元，由我們2 人與施競
          堯平分該筆錢，並無告訴其他人（見板院少調字第34
          號卷第178 至189 頁、第287 至289 頁）。
      (六)證人即少年P 於98年3 月31日於本院少年法官訊問時
          陳述：97年10月25日晚間我坐的車內有綽號小龍之被
          告甲○○、共同被告林明駿、少年N ，林明駿看到被
          害人好像有跑，所以林明駿突然開車衝撞被害人，被
          害人就摔倒，被告甲○○就把被害人架到車上，被告
          甲○○在車上幫被害人戴頭套，戴頭套是因為怕被害
          人指認他們，開車的過程中，被告甲○○跟被害人說
          ，他們在松山的河堤，有被被害人砍到手，並說要跑
          路，要一筆錢，被害人否認有砍過他們，被告甲○○
          要被害人配合，要被害人不要亂動，我們把被害人載
          到五指山後，因被害人腳受傷，由我扶被害人到五指
          山彩虹橋上，被害人背包內5 萬元應是共同被告高一
          峰他們拿走，高一峰拿一張信用卡給我要我去領錢，
          林明駿開車載我跟少年N 到暖暖附近郵局領錢，我拿
          信用卡領錢，密碼是被告高一峰告訴我的，信用卡是
          從被害人身上搶來的，但是信用卡沒領到錢，我們就
          散開，後來大家到金龍湖旁的汽車旅館分錢，高一峰
          拿7,000 元給我（見本院98年度少調字第177 號卷第
          121 至126 頁、第139 至144 頁）。
      (七)本院於98年8 月26日勘驗0000000000號行動電話於97
          年10月26日凌晨3 時36分、4 時04分、4 時41分、5
          時08分、5 時09分、5 時23分通話內容，勘驗結果業
          據本院勘驗筆錄記載如下：
        1.97年10月26日凌晨3 時36分對話如下，共同被告施競
          堯、陳泉偉坦承渠等分別係對話中之A 、B 無誤（見
          本院卷第117 頁勘驗筆錄）。
          A ：喂、喂、喂
          B ：喂。
          A ：喂。
          B：你說阿。
          A：喂，我跟你講喔，你叫那個…他
          B：我聽不到。
          A：叫他們不要講到我的名字，他們那個了
          B：啊。
          A：叫他們不要講到我的名字。
          B：嗯，知道了，這我知道。
          A：電話，電話都不要講到。
          B：知道，這我知道。
          A：OK。
          B：戴帽子那部分？
          A：我這樣跟妳講，聽不懂嗎？
          B：我這樣懂啦，他已經行動了就對了
          A：對對對對對，其他的，其他的已經那個了。
          B：OK！OK！
          A：你們不要跟他講到我
          B：OK
          A：講到我就裝作不認識就好
          B：好
          A：拜拜
        2.97年10月26日凌晨4 時4 分對話如下，共同被告陳泉
          偉坦承伊係對話中之A 無誤，並供承伊係打共同被告
          高一峰之電話，但不確定時何人接的，伊是要聯絡把
          被害人帶上山在現場的人，要他們叫被害人去找一個
          公親到現場去保被害人（見本院卷第117 至118 頁勘
          驗筆錄）。
          B ：喂、喂
          A ：喂、我跟你說歐
          B ：嗯
          A ：等下有沒有，跟他講跟他談，看他打電話給誰來
             保他，問看找什麼人來保他
          B：叫什麼人來保他就對
          A：看他認識什麼人就找什麼人，你旁邊沒人嗎
          B：我知道、我知道
          A：不要讓他打電話
          B：我知道、我知道，好，拜拜
        3.97年10月26日凌晨4 時41分對話如下，共同被告陳泉
          偉坦承伊係對話中之A ，至B 係當時帶被害人上山，
          且在被害人旁邊的人無誤（見本院卷第119 至121 頁
          勘驗筆錄）。
          B：喂、喂
          A：喂
          B：怎樣
          A：阿你有讓他打電話嗎？
          B：什麼
          A：他有在打電話嗎
          A：什麼？
          B：他沒有在打電話
          A：什麼
          B：他沒有打電話
          A：你不讓他打歐
          B：沒，沒給他打
          A：我說…你讓他打電話回來，你讓他打電話回來啦
          B：還沒
          A：讓他打呀、現在讓他打
          B：你說什麼
          A：喂
          B：你說什麼
          A：現在讓他打電話回來啦
          B：給他打電話回家歐
          A：給他打電話給我們你聽懂嗎
          B：沒辦法啦，他說的那些姓名都說不出來
          A：什麼名
          B：什麼小玉啦、國同啦、什麼家將才什麼有的沒的
          A：還有誰
          B ：後面就亂說，說不出來，阿尾就一直叫他講他就
              講不出來，我們還有問他今天唱歌的人，他也是
              說小玉啦、國同啦、什麼家將才
          A：傻斌是誰打電話給他
          B：就是比較大尾的有在混的，他就說今天跟他一起
             唱歌的有小玉什麼有的沒有的，就是沒有說到你
             ，我們現在跟他說要20萬走路工就對，說要坐桶
             子過去大陸需要一筆錢看他願意相挺，那他的意
             思是說，我說換作是我們跟他作一個朋友，拿一
             點走路工以後大家就沒有事尾了，我們後面還有
             請他抽菸
          A：不行啦，你要叫他找人出來保
          B：就是要叫他找人出來保，我們一直問他他就是說
             不出來都沒說到你，一直說什麼小玉啦、國同啦
             、什麼家將才，什麼有的沒的，就是沒說到你，
             我們一直問他一直問他，後來我們就問他說你今
             天去哪裡，他就說去唱歌，我們就說去唱歌身邊
             有誰是出來混比較年輕的，他怎麼說就是沒說到
             你，你聽懂嗎
          A：啥
          B：如果我們一直叫他找人出來保他會覺得這事有點邪氣
          A：這樣對呀
          B ：這樣你聽懂嗎？我現在換一個方式跟他講，說我
             們是從下港上來的，我們老大要坐桶子去大陸需
             要一筆錢看他要不要幫忙，現在後面就是跟他協
             調跟他說將這筆錢拿出來，以後我們也不會去找
             他，他家住址什麼的我們也都有，現在他的意思
             也是願意要配合，他身上現金差不多4 萬多
           A：還有呢
           B：叫他去領，去領10萬，他有卡嘛，就當作是叫
              他去領個10萬、20萬元出來
           A：沒有啦，拿30萬啦
           B：我也是說30萬，現在還在協調
           A：你跟他說沒有30萬不放人
           B：知道啦，現在跟他協調是說他回去後這件事情
              就沒有事尾了，一方面是希望現在跟他協調還是
              說他自己拿錢出來請大家沒事尾，我們也不曾找
              他麻煩，不然他會報警
           A：好啦、好啦
           B：剛才一開始我們是以你的方式一直希望他叫你來保
           A：好了、好了現在不要講了
           B：瞭解、好
           A：不然我跟你說，你手機讓他開機啦
           B：我知道
           A：你說這代表你們的友情啦，你也不怕他報警就好了
           B：我知道
           A：手機讓他開機放你們那裡就好了
           B：:好
        4.97年10月26日凌晨5 時08分對話如下，共同被告陳泉
          偉、施競堯各坦承渠等分別係對話中之A 、B 無誤，
          被告施競堯並坦承當時係在五指山上被害人附近（見
          本院卷第121 至122 頁勘驗筆錄）。
          B：喂
          A：你叫他打電話回來給他的朋友將它保回來
          B：叫他打電話
          A：去旁邊說不要讓他聽到
          B：好，我在旁邊離很遠，怎樣
          A：他有在你旁邊嗎
          B：沒有
          A：你要他打電話回去歐，你說你朋友看到會不會報
             警，你問他就好了，你說叫他打電話回去給他朋
             友報平安，說沒事，這樣聽懂嗎
          B：好，我知道
          A：手機給他開沒關係，你說但是敢報警就不讓他回去了
          B：好
          A：你聽懂嗎，喂
          B：好、我知道
          A：現在歐
        5.97年10月26日凌晨5 時23分對話如下，共同被告陳泉
          偉、施競堯各坦承渠等分別係對話中之A 、B 無誤（
          見本院卷第124 至126 頁勘驗筆錄）。
          B：喂
          A：喂，你手機有給他開機嗎
          B：哭夭、天野把卡拿去丟掉，幹
          A：你說真的還是假的
          B：真的啦
          A：幹嘛啦
          B：天野將卡片丟掉
          A：厚，幹你娘那麼白爛
          B：對呀
          A：現在怎麼辦啦
          B：不知道
          A：你問他是否記得在現場哪一個朋友的電話，剛才
             有在現場的
          B：好
          A：拿去然後你先接起來問看看他說的那個名字是不
             是，看你是不是記得，叫他打電話
          B：打給誰，叫他打給誰
          A：看打給他哪一個朋友，跟他朋友說他沒事情，如
             果要報警就不讓他回去了，你聽懂嗎
          B：好
          A：不能讓他打電話回他家歐
          B：好
          A：打電話給他朋友，打給他剛才在現場的朋友，你
             說你朋友離開我看會打電話報警
          B：他朋友真的有打電話報警歐
          A：廢話歐
          B：我瞭解
          A：我跟你說，我們現在你就讓他那個啦，打電話，
             看看誰的電話，那個電話用完就不要用了
          B：嗯
          A：真的喔
          B：嗯
          A：用那支電話讓他打，打完就不要用了
          B：嗯
          A：*#31#
          B：瞭解
          A：打過去，要在好樂迪現場，要在好樂迪的朋友看
             哪一個，剛才在現場跑掉的那幾個朋友的電話，
             記得電話號碼，叫他打過去
          B：嗯
          A：叫他打給他們說他沒事情，這樣就好，叫他們別
             煩惱這樣就好了，現在歐
          B：好、好
        6.由上開通訊監察錄音內容以觀，共同被告陳泉偉於被
          害人在五指山上時，頻以電話聯絡在場之被告施競堯
          或其他之在場人，指示渠等：不能講到伊的名字，不
          能讓被害人打電話回家，要被害人找人出來保，要被
          害人打電話回去給該日一起在好樂迪KTV 唱歌的朋友
          ，要求朋友出面將被害人保回來，要被害人打電話給
          朋友報平安確認沒有報警，跟被害人說敢報警就不讓
          被害人回去，要被害人拿出30萬元否則不放人等語，
          且於上開4 時41分該通通話中，通話中之B 方跟共同
          被告陳泉偉在通話中提到：已換另種方式跟被害人說
          ，即跟被害人說我們老大是從下港上來的，要坐桶子
          到大陸去，要20萬元，要被害人拿出這筆錢來，知道
          被害人家住哪裡，看被害人要不要配合云云，並說被
          害人身上現金差不多4 萬多，有卡叫他去領個10萬、
          20萬元就沒事了云云，由上開B 方通話之內容以觀，
          綜合上開共同被告施競堯、高一峰及少年P 之證述，
          且被告甲○○亦於本院審理時確認伊之綽號係「小龍
          」無誤（見本院卷第97頁），是以上開被害人所指對
          對其恫嚇稱：「要好好配合，不配合的話就給你死」
          、「我台中海線的，我跟牛皮的，你沒聽過嗎？你沒
          看過報紙嗎？我現在在跑路中」等語之人，堪認即被
          告甲○○無誤。綜上足認被告甲○○與共同被告陳泉
          偉、施競堯等人就渠等上開所為均有犯意聯絡，且由
          上開通話內容中，並可見本件被告甲○○及共同被告
          陳泉偉均係基於主導策劃並指揮本件犯行之地位，至
          堪認定。惟陳泉偉雖有以電話聯繫在現場之共犯，要
          被害人請朋友來保等話，惟在現場之共犯並無對被害
          人稱：請其打電話要朋友來保，才要釋放等情，此部
          分陳泉偉雖指示擄人勒贖情節，惟被告甲○○與陳泉
          偉等共犯間並無共識，核與擄人勒贖犯行有間。
      (八)又被告甲○○與共同被告陳泉偉、施競堯、林明駿、
          高一峰與少年N 、P 共同為本件犯行時，N 、P 均為
          14歲以上，未滿18歲之少年，有本院重訴字第4 號彌
          封卷第1 頁少年年籍資料對照表及同卷後附之臺灣高
          等法院少年前案紀錄表在卷可按。
      (九)綜合以上證人之證述、通訊監察譯文等證據資料，足
          認本件係屬被告甲○○及共同被告陳泉偉主導，而與
          被告施競堯、林明駿、高一峰、少年N 、P 等人共謀
          向被害人980114取財，由共同被告林明駿駕車先撞傷
          被害人後，被告甲○○、少年N 、P 下車強押被害人
          上車，被告甲○○用面罩套住被害人頭部，以手銬反
          銬住被害人後，對被害人嚇以：「好好配合，不配合
          就給你死」、「伊是南部上來的，是海線通緝犯，要
          跑路費10萬元」等語，復押被害人至彩虹橋，並頻頻
          偽以前經被害人砍傷為之藉詞，要被害人交出錢財，
          復由施競堯持行動電話頭部抵住被害人頭部，使其誤
          為槍管，按強盜罪所施用之強暴、脅迫手段，祇須足
          以壓抑被害人之抗拒，使其喪失意思自由為已足，縱
          令被害人實際無抗拒行為，仍於強盜罪之成立，不生
          影響；再攜帶假手槍，冒充真槍以威脅事主，奪取財
          物，已達於使人不能抗拒之程度，應成立強盜罪（最
          高法院22年度上字第317 號、30年度上字第3023號、
          26年滬上字第9 號判例可資參照），以上開被告行為
          時之強弱程度綜合當時之具體事實，即多數人在同一
          客觀常態情狀，面對該手段施用於相類似之情狀下，
          均足使一般人處於不能抗拒之制壓程度而定之，被害
          人於此情形下，堪認以喪失意思自由，已達「至使不
          能抗拒」之程度，而被害人事後主動告知有現金5 萬
          元、提款卡，並告知帳戶密碼及有餘額可領，被告甲
          ○○、共同被告高一峰取被害人包包內上開現金及提
          款卡、信用卡，由共同被告林明駿搭載2 名少年至山
          下提款機提領，惟未領到，事後由被告林明駿負載少
          年N 持提款卡復領得被害人第一銀行帳戶內之2 萬2,
          000 元後，由被告林明駿、施競堯及少年N 朋分此款
          ，取得被害人財物後，被告陳泉偉、高一峰、施競堯
          、林明駿、甲○○及少年N 、P 等人於旅館會合，將
          自害人身上取得之現金5 萬元平分，每人約分得7,00
          0 元，被告甲○○與共同被告施競堯等人共犯刑法上
          強盜罪犯行，至臻明確，此外，復有指認及蒐證、提
          款照片數張、財團法人金融聯合徵信中心信用卡資料
          一份、第一商業銀行永春分行98年1 月16日一永春字
          第4 號函及所附被害人交易往來明細表各一份存卷可
          按，復有在被告高一峰住處扣得之頭套5 件可佐。綜
          上，被告甲○○犯行足堪認定。
      (十)至被告甲○○雖辯稱是因980114持刀砍傷伊，伊是要
          醫藥費云云，惟查，證人980114未曾與人發生過糾紛
          ，亦對於被告等人所稱之砍傷他人手之事毫無所悉，
          且根本不認識被告甲○○，從未與名為甲○○之人或
          其朋友有過何等過節，也與共同被告陳泉偉、施競堯
          並無過節等情，業據證人980114於本院審理前案時證
          述明確（見本院卷二第147 至148 頁、第160 至162
          頁），惟上開共同被告即證人施競堯、林明駿於警詢
          、偵查中業已供承係以對被害人佯稱要跑路費為由向
          被害人取財等語，而證人及共同被告高一峰於警詢及
          偵查中、證人即少年N 於少年法院法官訊問時證稱係
          以兄弟缺錢，誣指被害人砍人為由向被害人取財等語
          甚明，且觀諸上開共同被告陳泉偉與在彩虹橋現場之
          人通話紀錄，僅言及要被害人叫人出來保，或跟被害
          人說是下港來的，要坐桶子到大陸去，要跑路費云云
          ，全未提及有關何人被人砍傷要求醫藥費之辭，綜合
          上情，顯見被告甲○○所稱遭被害人砍傷並非實情，
          而所稱係要對被害人索取醫藥費之辭，亦僅屬卸責推
          諉之辭，所辯不足採信，渠等有為自己意圖不法所有
          而結夥攜帶兇器強盜犯行，至為明確。
參、論罪科刑與沒收
  一、按刑事法加重要件中所稱之兇器，乃泛指得供為殺、傷人
      之生命、身體之一切器物而言。此所謂兇器，其種類並無
      限制，凡客觀上足對人之生命、身體、安全構成威脅，具
      有危險性之兇器均屬之，祇須行竊時攜帶此種具有危險性
      之兇器為已足，並不以攜帶之初有行兇之意圖為必要，且
      不以行為人攜往現場者為限，即使該兇器並非行為人攜往
      現場，而是在竊盜現場取得，攜以行竊亦屬之（最高法院
      79年台上字第5253號判例意旨、法務部檢察司法81檢二字
      第160 函意旨分別參照）。查被告甲○○於上開犯行中所
      持用之手銬，係屬客觀上足對人之生命、身體、安全構成
      威脅而具有危險性，衡諸上述，堪認為兇器。
  二、核被告甲○○上開所為係犯刑法第330 條第1 項結夥攜帶
      兇器強盜罪及刑法第302 條第1 項之妨害自由罪。被告所
      犯上開2 罪間係同一行為觸犯2 罪名，為想像競合犯，應
      從一重之刑法第330 條第1 項結夥攜帶兇器強盜罪論處。
  三、按起訴書引用之犯罪法條僅係公訴人主張被告觸犯何項罪
      名之意見法院審判之參考，法院審判時於同一基本事實之
      範圍內，並不受起訴法條之拘束，亦即法院在不妨礙起訴
      基本社會事實同一之範圍內，得自由認定事實，變更檢察
      官所引應適用之法條。公訴意旨雖認被告甲○○所犯係刑
      法第347 條第1 項擄人勒贖罪嫌云云，惟按刑法第347 條
      第1 項之擄人勒贖罪，係以意圖勒贖而擄人，為其構成要
      件。又擄人勒贖罪，須行為人自始有使被害人以財物取贖
      人身之意思，如使被害人交付財物，別有原因，為達其取
      得財物之目的，而剝奪被害人之自由者，除應成立其他財
      產上之犯罪或牽連犯妨害自由罪外，要無成立擄人勒贖罪
      之餘地，最高法院65年台上字第3356號判例著有明文。本
      件被告甲○○及其他共同被告等實係強押被害人980114至
      汐止山上以強暴、脅迫手段至被害人不能抗拒而使其交付
      財物，業如上述，是以渠等並非基於取贖人身之意思，而
      以不能抗拒方法使被害人交付財物，才能取贖，因而公訴
      人所引罪名即有未洽，惟起訴意旨所認之擄人勒贖事實與
      本院認定之加重強盜事實，僅在於被告主觀上有無勒贖意
      圖之不同，兩者就被告等人以強暴、脅迫之手段強取被害
      人財物之基本社會事實，並無不同（最高法院94年度台上
      字第2716號判決意旨參照），本院自得予以審理，並變更
      起訴法條。
  四、被告甲○○與共同被告陳泉偉、施競堯、林明駿、高一峰
      、甲○○、少年N 、P 等人，就上開犯行有犯意聯絡、行
      為分擔，為共同正犯。另按成年人幫助或與未滿18歲之人
      共同實施犯罪者，少年事件處理法第85條第1 項雖有加重
      其刑至二分之一之規定；然92年5 月28日公布（同月30日
      生效）之兒童及少年福利法第70條第1 項前段就成年人與
      少年共同實施犯罪者，亦定有加重其刑至二分之一之明文
      ，且同法第1 條第2 項復設有：「兒童及少年福利依本法
      之規定，本法未規定者，適用其他法律」之優先適用規定
      。本件被告於行為時，上開兒童及少年福利法既已生效，
      是以，被告甲○○為成年人，就其所為上開犯行有事實欄
      所示之與未滿十八歲之少年共同實施犯罪之情節，依前揭
      說明，應優先適用兒童及少年福利法第70條第1 項前段規
      定，加重其刑至二分之一。
  五、爰審酌被告甲○○年輕力強，不思努力工作以合法方式獲
      取報酬，結交損友，而與共同被告施競堯等人共同持兇器
      實行本件強盜犯行，雖未故意殺害被害人，為渠等之手段
      極不可取，嚴重危害社會治安，造成人心惶恐，影響社會
      秩序情節非可謂輕，且尚在假釋期間，有臺灣高等法院被
      告前案紀錄表一份可參，竟不知悔改，再為本件重大惡性
      犯行，亦見素行不善，又自始未予坦承，難毫無悔意，且
      並無犯罪之情狀顯可憫恕之情形，本院自無從依刑法第59
      條之規定酌減其刑；並盱衡被告甲○○之素行、犯罪動機
      、目的、所生損害、所擔負之手段等各情，量處如主文所
      示之刑，以示懲儆。
  六、至於扣案頭套5 個，為共同被告施競堯所有供本件所用之
      物，依共犯責任共同原則，應依刑法第38條第1 項第2 款
      諭知沒收；再被告共犯強盜案之手銬，因未扣案而不知現
      所在地，衡情應已滅失，爰不宣告沒收，附此敘明。
據上論斷，應依刑事訴訟第299 條第1 項前段、第300 條，兒童
及少年福利法第70條第1 項，刑法第28條、第330 條第1 項、第
302 條第1 項、第55條、第38條第1 項第2 款，刑法施行法第1
之一條，判決如主文。
本案經檢察官呂寧莉到庭執行職務
中    華    民    國    99    年    3     月    3     日
                  刑事第五庭審判長法  官  林秀鳳
                                  法  官  鄭光婷
                                  法  官  吳維雅
以上正本證明與原本無異。
如不服本判決應於收受判決後10日內向本院提出上訴書狀，並應
應敘述具體理由。其未敘述上訴理由者，應於上訴期間屆滿後20
日內向本院補提理由書(均須按他造當事人之人數附繕本)「切勿
逕送上級法院」。
                                  書記官  劉育君
中    華    民    國    99    年    3     月    3     日
附錄本案論罪科刑法條全文：
中華民國刑法第330條
犯強盜罪而有第321 條第1 項各款情形之一者，處7 年以上有期
徒刑。
前項之未遂犯罰之。
中華民國刑法第302條
私行拘禁或以其他非法方法，剝奪人之行動自由者，處5 年以下
有期徒刑、拘役或3 百元以下罰金。
因而致人於死者，處無期徒刑或7 年以上有期徒刑，致重傷者，
處3 年以上10年以下有期徒刑。
第 1 項之未遂犯罰之。


司法院資訊處製作；財團法人民間司法改革基金會備份。
